【裁判字號】    97,訴,2658
【裁判日期】    970923
【裁判案由】    違反毒品危害防制條例
【裁判全文】
臺灣彰化地方法院刑事判決              97年度訴字第2658號
公  訴  人  臺灣彰化地方法院檢察署檢察官
被      告  甲○○
上列被告因違反毒品危害防制條例案件，經檢察官提起公訴（97
年度毒偵字第3404號），本院依簡式審判程序審理，判決如下：
    主  文
甲○○施用第一級毒品，累犯，處有期徒刑捌月，扣案之海洛因
壹包（含空包裝袋壹個、驗餘淨重零點貳零貳貳公克）沒收銷燬
之。
    犯罪事實
一、甲○○前於民國95年間因施用毒品案件，經本院以95年度訴
    字第415 號刑事判決判處有期徒刑10月確定，嗣經本院依中
    華民國96年罪犯減刑條例以96年度聲減字第1330號裁定，減
    為有期徒刑5 月確定，又因竊盜及施用毒品案件，經本院分
    別以95年度易字第1035號、95年度訴字第1763號刑事判決分
    別判處有期徒刑4 月、10月，上開2 案經分別確定後由本院
    以96年度聲字第509 號裁定定其應執行刑為有期徒刑1 年1
    月確定，嗣經本院依中華民國96年罪犯減刑條例以96年度聲
    減字第1331號裁定，分別減為有期徒刑2 月、5 月，並定其
    應執行刑為有期徒刑6 月又15日確定，並與前開第1 案接續
    執行，而於97年1 月10日縮刑期滿執行完畢。又因施用毒品
    案件，經本院以90年度毒聲字第3889號裁定令入戒治處所施
    以強制戒治1 年，因執行成效良好認無繼續戒治必要，由本
    院以91年度毒聲字第2227號裁定停止戒治，於91年9 月19日
    停止其處分出監，迄於92年2 月3 日保護管束期滿未經撤銷
    而視為執行完畢釋放。詎仍不知悔改，明知海洛因業經公告
    列為毒品危害防制條例第2 條第2 項所列管之第1 級毒品，
    不得非法持有、施用，竟基於施用第1 級毒品海洛因之犯意
    ，於97年8 月12日上午8 時許，在其位於彰化縣福興鄉鎮○
    村○○街23之1 號住處內，以將海洛因粉末摻水混合後再以
    針筒注射之方式，施用第1 級毒品海洛因1 次。嗣於同年8
    月13日上午8 時45分許，為警在彰化縣彰化市○○路與崙平
    南路路口處因其形跡可疑經盤查而查獲，當場扣得施用剩餘
    之第1 級毒品海洛因1 包（驗餘淨重0.2022公克），並經其
    同意採集其尿液送驗後，結果呈嗎啡陽性反應，始查悉上情
    。
二、案經彰化縣警察局彰化分局報請臺灣彰化地方法院檢察署檢
    察官偵察起訴。
    理  由
一、本件被告所犯係死刑、無期徒刑、最輕本刑為3 年以上有期
    徒刑以外之罪，其於準備程序就前揭被訴事實為有罪之陳述
    ，經受命法官告知簡式審判程序之旨，並聽取其與公訴人之
    意見後，本院認無不得或不宜改依簡式審判程序進行之處，
    爰依刑事訴訟法第273 條之1 第1 項、第284 條之1 ，裁定
    本案由受命法官獨任進行簡式審判程序，合先敘明。
二、上揭犯罪事實，業經被告於警、偵訊及本院審理時（參見本
    院97年9 月16日審判筆錄）坦承不諱，且其於97年8 月13日
    為警查獲時所採驗之尿液，經臺灣彰化地方法院檢察署委託
    警方送請詮昕科技股份有限公司檢驗結果，確呈嗎啡陽性反
    應，此有彰化縣警察局彰化分局委託檢驗尿液代號與真實姓
    名對照認證單及該公司司97年8 月21日編號00000000號濫用
    藥物尿液檢驗報告各1 紙附卷可稽。又扣案之白色粉末1 包
    ，經送請行政院衛生署草屯療養院鑑驗結果，認該粉末含海
    洛因成分，驗餘淨重0.2022公克，此有該院97年8 月25日草
    療鑑字第0970007488號鑑定書1 紙存卷可參，是該扣案之白
    色粉末1 包係第1 級毒品海洛因無訛。參諸醫學臨床實驗及
    根據英國藥學會出版之文獻Clarke's Isolation and Ident
    ification of Drugs乙書第293 頁載：海洛因經注射入人體
    後，在體內迅速水解成6-Monoacety I morphine，再緩緩繼
    續水解成嗎啡，然後再循嗎啡之代謝方式排出，同書第431
    頁至第432 頁並載有：嗎啡經注射入人體後，約50％以上於
    8 小時內自尿中排出，至24小時排出約90％，但48小時後仍
    有微量可檢出等語。此外，按通常健康成人一次注射嗎啡15
    公絲，而以現行採用蟻醛酸試液及鉬鋑銨酸試液檢檢驗其尿
    液時，注射後8 小時內所排尿液易於檢出；8 小時至24小時
    ，視其取尿時間及尿量多寡，可能檢出；至24小時以後所排
    之尿液，用上述方法已難檢出，亦據行政院衛生署藥物食品
    檢驗局73年11月30日（73）藥檢壹字第030221號函釋明確。
    是依上開說明，佐以被告前揭尿液檢驗報告及扣案之施用剩
    餘毒品海洛因1 包，足徵被告前開施用第1 級毒品海洛因之
    自白核與事實相符，堪可採為論罪科刑之依據。
三、按犯毒品危害防制條例第10條施用第1 、2 級毒品之罪者，
    檢察官應先聲請法院裁定將被告令送勒戒處所觀察、勒戒，
    經觀察、勒戒後，認無繼續施用毒品傾向者，應即釋放，並
    為不起訴之處分或不付審理之裁定；認有繼續施用毒品傾向
    者，應由檢察官聲請法院裁定令入戒治處所施以強制戒治，
    且經觀察、勒戒或強制戒治執行完畢釋放後，5 年內再犯第
    10條之罪，檢察官應依一般刑事訴訟程序予以起訴論罪科刑
    ，此觀諸毒品危害防制條例第20條第1 項、第2 項、第23條
    第2 項前段規定自明。次按修正毒品危害防制條例就施用毒
    品者，僅於「初犯」及「5 年後再犯」二種情形，有其追訴
    條件之限制，即須於初犯經觀察、勒戒或強制戒治釋放後，
    5 年內均無施用毒品之行為，始能認其前所實施之觀察、勒
    戒或強制戒治已足遮斷毒癮，而得於5 年後再犯時，再予適
    用初犯之規定，重行觀察、勒戒等程序；倘5 年內已經再犯
    ，被依法追訴處罰，縱其第3 次（或第3 次以上）施用毒品
    之時間在初犯釋放5 年以後，即與「5 年後再犯」之情形有
    別，且因已於「5 年內再犯」，顯見其再犯率甚高，原實施
    觀察、勒戒或強制戒治，已無法收其實效，而無5 年戒斷期
    之存在，自無再經觀察、勒戒及強制戒治之必要，應由檢察
    官逕行起訴（最高法院95年度臺非字第59號判決、95年度臺
    非字第65號判決及95年度第7 次刑事庭會議決定足資參照）
    。經查，本件被告前因施用毒品案件，經本院以90年度毒聲
    字第3889號裁定令入戒治處所施以強制戒治1 年，因執行成
    效良好認無繼續戒治必要，由本院以91年度毒聲字第2227號
    裁定停止戒治，於91年9 月19日停止其處分出監，迄於92年
    2 月3 日保護管束期滿未經撤銷而視為執行完畢釋放；復於
    前開強制戒治執行完畢釋放後5 年內之95年間，因施用毒品
    案件，經本院判處有期徒刑確定等情，有臺灣高等法院被告
    前案紀錄表、臺灣彰化地方法院檢察署刑案資料查註紀錄表
    各1 份附卷可參，揆諸前開最高法院判決，因被告在92年後
    之5 年內，業有施用毒品之行為，則本次被告於97年間再次
    施用毒品，即與5 年後再犯之情形有別，自應逕行起訴。
四、按海洛因為毒品危害防制條例第2 條第2 項所明定之第1 級
    毒品。是核被告前揭所為，係犯同條例第10條第1 項之施用
    第1 級毒品罪。被告於此期間內持有該級毒品並進而施用，
    其持有之低度行為應為施用之高度行為所吸收，不另論持有
    毒品之罪。又被告前於95年間因施用毒品案件，經本院以95
    年度訴字第415 號刑事判決判處有期徒刑10月確定，嗣經本
    院依中華民國96年罪犯減刑條例以96年度聲減字第1330號裁
    定，減為有期徒刑5 月確定，又因竊盜及施用毒品案件，經
    本院分別以95年度易字第1035號、95年度訴字第1763號刑事
    判決分別判處有期徒刑4 月、10月，上開2 案經分別確定後
    由本院以96年度聲字第509 號裁定定其應執行刑為有期徒刑
    1 年1 月確定，嗣經本院依中華民國96年罪犯減刑條例以96
    年度聲減字第1331號裁定，分別減為有期徒刑2 月、5 月，
    並定其應執行刑為有期徒刑6 月又15日確定，並與前開第1
    案接續執行，而於97年1 月10日縮刑期滿執行完畢等情，有
    臺灣彰化地方法院檢察署刑案資料查註紀錄表及臺灣高等法
    院被告全國前案紀錄表各1 份在卷可憑，其於前開有期徒刑
    執行完畢後，5 年內故意再犯本件最重本刑為有期徒刑以上
    之罪，為累犯，應依刑法第47條第1 項之規定，加重其刑。
    爰審酌被告前有施用毒品之不良素行，歷經觀察、勒戒及戒
    治程序後，仍未能徹底戒絕毒品，且屢經查獲，隨即再犯，
    顯見意志不堅，且有失政府制定毒品危害防制條例之立法美
    意，本不宜寬貸，惟念其施用毒品乃自戕一己之身體健康，
    尚未害及他人，且犯後始終坦承犯行，暨其智識程度、生活
    狀況等一切情狀，量處如主文所示之刑，以示懲戒。扣案白
    色粉末1 包，驗餘淨重0.2022公克，屬第1 級毒品海洛因，
    業據本院認定如前，屬違禁物，不問是否屬於犯人所有與否
    ，爰依毒品危害防制條例第18條第1 項前段規定，併予宣告
    沒收銷燬之。再盛裝上述扣案白粉之空包裝袋1 個，雖經與
    其所盛裝之第1 級毒品海洛因分別鑑析其重量，惟一般係以
    傾倒之方式，將包裝袋內之第1 級毒品海洛因倒出而與包裝
    袋分離而秤重，必要時，輔以刮杓刮取袋內粉末，然無論依
    何種方式分離，包裝袋內均有極微量之第1 級毒品海洛因殘
    留，足認前揭空包裝袋1 個內含極微量第1 級毒品海洛因殘
    留而無法析離，亦應整體視為查獲之第1 級毒品海洛因，併
    依毒品危害防制條例第18條第1 項前段之規定，宣告沒收銷
    燬之。
據上論斷，應依刑事訴訟法第273 條之1 第1 項、第299 條第1
項前段，毒品危害防制條例第10條第1 項、第18條第1 項前段，
刑法第11條、第47條第1 項，判決如主文。
本案經檢察官陳信郎到庭執行職務。
中    華    民    國    97    年    9     月    23    日
                  刑事第七庭    法      官  胡宜如
以上正本證明與原本無異。
如不服本判決，應於送達後10日內向本院提出上訴狀，上訴書狀
應敘述具體理由（須附繕本）。
中    華    民    國    97    年    9     月    23    日
                                書  記  官  蕭秀吉
附錄本案論罪科刑法條：
毒品危害防制條例第10條
施用第一級毒品者，處 6 月以上 5 年以下有期徒刑。
施用第二級毒品者，處 3 年以下有期徒刑。


司法院資訊處製作；財團法人民間司法改革基金會備份。
